【裁判字號】    88,自,1339
【裁判日期】    890427
【裁判案由】    詐欺
【裁判全文】
臺灣臺中地方法院刑事判決                        八十八年度自字第一三三九號
    自  訴  人  乙○○
    被      告  甲○○
右列被告因詐欺等案件，經自訴人提起自訴，本院判決如左：
    主  文
甲○○行使變造私文書，足以生損害於公眾及他人，處有期徒刑肆月。
被訴行使偽造私文書及詐欺取財部分，自訴不受理。
    事  實
一、甲○○於民國八十六年五月十五日，自任會首邀集乙○○加入會員人數連同會首
    共十八人，每會一萬元，採外標方式之民間互助會，嗣因該互助會於八十七年六
    月十五日倒會，經乙○○屢次催討會款，甲○○為推拖搪塞，竟將前匯款給他人
    之郵政國內匯款執據，於不詳時、地變造受款人、帳號欄為乙○○及其帳號，並
    將金額欄變造為十五萬五千元後加以影印成影本，於八十七年七月間，在臺中市
    ○○路乙○○住處附近，持該影本交付乙○○，佯稱業已匯款給乙○○，足以生
    損害於乙○○及郵局國內匯款之正確性，嗣因乙○○遲遲未收到匯款，乃持前開
    郵政國內匯款執據影本向郵局查詢，經郵局承辦人員告知該匯款執據業經變造，
    並無該筆匯款，乙○○始知悉上情。
二、案經乙○○向本院提起自訴。
    理  由
壹、有罪部分：
一、訊據被告甲○○矢口否認有為右揭犯行，辯稱：伊不知該郵政國內匯款執據何來
    云云。惟查，被告於本院審理時業已坦承於八十七年七月間，在臺中市○○路乙
    ○○住處附近，將前開郵政國內匯款執據交予乙○○，且實際上並未電匯前開款
    予乙○○等情，觀諸該匯款執據影本載明匯款人為甲○○，金額復為自訴人乙○
    ○於被告倒會時所得領回之會款，且受款人、帳號及金額欄均有明顯變造之痕跡
    ，顯見應係被告變造後交予自訴人無訛，此外，並有前開變造之郵政國內匯款執
    據影本附卷可稽，本案事證明確，被告犯行洵堪認定。
二、核被告甲○○所為，係犯刑法第二百十六條行使第二百十條之變造私文書罪，其
    變造私文書之低度行為為行使之高度行為所吸收，不另論罪。爰審酌被告品行、
    犯罪動機、目的、手段，犯罪所生之危害及犯罪後猶飾詞狡辯，難認已有悔意等
    一切情狀，量處如主文所示之刑，以資懲儆。
貳、自訴不受理部分：
一、自訴意旨略以：被告甲○○於八十六年五月十五日，自任會首邀集自訴人乙○○
    加入會員人數連同會首共十八人，每會一萬元，採外標方式之互助會，於每月十
    五日在臺中市○○○街九五號開標，詎被告竟意圖為自己不法之所有，於八十七
    年一月十五日互助會開標時，在前址冒用會員張慧美名義偽造標單（記載投標金
    額及偽造張慧美署押），佯稱由張慧美標得會款等語，致自訴人陷於錯誤而如期
    交付該期會款，足以生損害於自訴人，因認被告涉有刑法第二百十六條行使第二
    百十條之偽造私文書罪嫌及第三百三十九條第一項之詐欺取財罪嫌。
二、按已經提起公訴或自訴之案件，在同一法院重行起訴者，應諭知不受理之判決；
    該規定於自訴程序準用之，刑事訴訟法第三百零三條第二款、第三百四十三條分
    別定有明文。經查，本件被告被訴行使偽造私文書及詐欺取財罪嫌，業經自訴人
    王秀雯於八十八年十一月九日向本院提起自訴，有本院八十八年度自字第一二八
    Ｏ號刑事案卷可稽。自訴人於八十八年十一月二十五日就同一案件，向本院重行
    起訴，揆諸前開說明，自應諭知不受理之判決。
據上論斷，應依刑事訴訟法第三百四十三條、第二百九十九條第一項前段、第三百零
三條第二款、刑法第二百十六條、第二百十條，判決如主文。
中      華      民      國      八十九      年    四    月    二十七    日
                                        法  官  陳  得  利
右正本證明與原本無異。
如不服本判決，應於收受送達之日起十日內向本院提出上訴狀（須附繕本），上訴於
臺灣高等法院臺中分院。
                                        書記官
中      華      民      國      八十九      年    四    月    二十七    日
附錄本案論罪科刑法條全文：
刑法第二百十六條
行使第二百十條至第二百十五條之文書者，依偽造、變造文書或登載不實事項或使登
載不實事項之規定處斷。
刑法第二百十條
偽造、變造私文書，足以生損害於公眾或他人者，處五年以下有期徒刑。


司法院資訊處製作；財團法人民間司法改革基金會備份。
